臺灣橋頭地方法院民事判決
                                      110年度簡字第159號
原      告  沈宗賢  
訴訟代理人  陳贈吉律師
被      告  凌仕融  
訴訟代理人  林雪娟律師
            林維信律師
上列當事人間請求損害賠償事件，本院於民國111年6月2日言詞
辯論終結，判決如下：
    主  文
被告應給付原告新臺幣壹仟壹佰肆拾壹萬玖仟伍佰肆拾捌元，及
自民國一一０年一月十六日起至清償日止，按週年利率百分之五
計算之利息。
原告其餘之訴駁回。
訴訟費用由被告負擔百分之九十六，餘由原告負擔。
本判決第一項得假執行。但被告如以新臺幣壹仟壹佰肆拾壹萬玖
仟伍佰肆拾捌元為原告預供擔保後，得免為假執行。
原告其餘假執行之聲請駁回。
    事實及理由
壹、程序部分：
一、按民事訴訟法第427條第2項於民國110年1月20日經總統令公
    布修正第11款，新增本於道路交通事故有所請求而涉訟之事
    件，不問其標的金額或價額一律適用簡易程序，並於公布後
     2日即110年1月22日起施行。上開修正條文公告施行後，於
    修正前已繫屬之事件，其法院管轄權及審理程序，未經終局
    裁判者，適用修正後之規定，曾經終局裁判者，則適用修正
    前之規定，民事訴訟法施行法亦增訂第4條之1之規定。從而
    ，本件原告係本於車禍事故請求侵權行為損害賠償，核屬本
    於道路交通事故之請求，原應適用通常程序處理，然依修正
    後之民事訴訟法第427條第2項第11款規定，即應依簡易訴訟
    程序審理。且本件除鑑定耗時外，並非案情繁雜，被告於本
    院依簡易程序審理經年即將辯論終結時，始聲請改用通常訴
    訟程序審理，尚難准許。
二、按訴狀送達後，原告不得將原訴變更或追加他訴。但擴張或
    減縮應受判決事項之聲明者，不在此限，民事訴訟法第255
    條第1項第3款定有明文。本件原告原聲明：被告應給付原告
    新臺幣（下同）12,656,077元，及自起訴狀繕本送達翌日起
    至清償日止，按年息5%計算之利息。嗣原告於111年3月2日
    具狀變更請求金額為11,919,548元(本院卷第439頁)。經核
    屬減縮應受判決事項之聲明，與上述規定相符，應予准許。
貳、實體部分：
一、原告主張：原告於107年12月10日16時35分許，騎乘車牌號
    碼000-000號普通重型機車（下稱系爭原告機車）沿高雄市
    楠梓區德民新路由西往東方向行駛，行經德民新橋下坡路段
    時，與被告甲○○騎乘車牌號碼000-000號普通重型機車(下稱
    系爭被告機車)擦撞，致原告人車倒地(下稱系爭事故)，受
    有頸椎第四節爆裂性骨折併脊髓損傷及四肢癱瘓、呼吸衰竭
    等傷害(下稱系爭傷害)。系爭事故係因被告超速超車擦撞原
    告騎乘機車之過失行為所致，原告自得請求被告賠償因此所
    受之損害，包含醫療費用114,630元、機車修理費用15,000
    元、看護費用6,429,861元、勞動能力減損5,440,416元、精
    神慰撫金2,000,000元，合計11,919,548元。因此，依民法
    第191條之2、第193條第1項及第195條第1項等規定提起本件
    訴訟等語。並聲明：㈠被告應給付原告11,919,548元，及自
    起訴狀繕本送達翌日起至清償日止按年息5%計算之利息；㈡
    願供擔保，請准宣告假執行。
二、被告則以：系爭事故係因原告自被告左後方超車，未保持適
    當之間隔，致擦撞到被告騎乘機車左側手把附近所致，被告
    並無肇事因素，高雄市車輛行車事故鑑定委員會鑑定意見(
    下稱系爭委員會鑑定意見)、覆議會覆議意見、臺灣橋頭地
    方檢察署檢察官不起訴處分書(下稱系爭不起訴處分書)、臺
    灣高等檢察署高雄檢察分署駁回再議處分書(下稱系爭駁回
    再議處分書)及本院駁回交付審判聲請裁定(下稱系爭駁回交
    付審判裁定)均同此見解。財團法人成大研究發展基金會鑑
    定報告書(下稱成大鑑定報告)違反物理、經驗、論理法則，
    不足採信。被告對系爭事故之發生既無肇事因素或過失責任
    ，自難責令被告就原告受傷之各項損害項目負損害賠償責任
    。退步言之，倘被告有需負法律責任(被告否認)，原告對系
    爭事故之發生及損害之擴大，亦顯有直接明顯而重大之過失
    ，應依民法第217條規定減輕或免除被告賠償責任，並扣除
    強制汽車責任保險失能給付2,000,000元及傷害醫療給付80,
    359元。又原告請求之各項目亦有待商榷之處，其中將來看
    護費用部分，原告因系爭事故所受系爭傷害，是否已經固定
    而不可逆或無法全部或部分恢復，仍有疑義，則其請求終身
    看護之費用及終生勞動能力喪失之損失，尚值商榷。至精神
    慰撫金部分，原告自事發至今，固有承受身心之痛苦，但體
    傷是否終生完全無法恢復，或經過現代科技治療尚有部份可
    恢復或完全復原之可能，尚未確定，其請求2,000,000元慰
    撫金尚嫌過高等語，作為抗辯，並聲明：原告之訴駁回。
三、兩造不爭執事實：(本院卷第502頁）
  ㈠原告於107 年12月10日16時35分許，騎乘車牌號碼000-000 
    號普通重型機車沿高雄市楠梓區德民新路由西往東方向行駛
    ，行經德民新橋下坡路段時，與被告甲○○騎乘車牌號碼000-
     000號普通重型機車擦撞，雙方因而人車倒地（即系爭事故
    ），致原告受有「頸椎第四節爆裂性骨折併脊髓損傷及四肢
    癱瘓」及「呼吸衰竭」等傷害（即系爭傷害）。
  ㈡原告因系爭傷害已支出醫療費用114,630元。
  ㈢原告因系爭事故起訴前已支出看護費用542,000元
  ㈣原告因系爭事故，所受機車修理費用之損害，兩造合意為15,
    000元。
  ㈤原告已受領機車強制險理賠金2,080,359元。
四、本件之爭點：(本院卷第502至503頁）　　　　　
  ㈠系爭事故之發生，被告是否有過失？應否負侵權行為損害賠
    償責任？
  ㈡原告請求被告賠償下列損失有無理由，如有，應以若干為當
    ？
  1.醫療費用114,630元。
  2.看護費用6,429,861元。
  3.機車修理費用15,000元。
  4.勞動能力減損5,440,416元
  5.精神慰撫金2,000,000元。
  ㈢原告就系爭事故之發生，是否與有過失？
  ㈣如被告應負侵權行為損害賠償責任，原告得請求被告賠償之
    金額為多少？　　
五、本院之判斷：　　
  ㈠被告就系爭事故之發生，有無過失？原告請求被告負侵權行
    為損害賠償責任，有無理由？
  1.本件原告於107年12月10日16時35分許，騎乘系爭原告機車
    沿高雄市楠梓區德民新路由西往東方向行駛，行經德民新橋
    下坡路段時，與被告騎乘之系爭被告機車擦撞，雙方因而人
    車倒地，致原告受有系爭傷害，為兩造所不爭執，復有義大
    醫院、右昌聯合醫院診斷證明書、道路交通事故現場圖、道
    路交通事故調查報告表㈠、㈡-1、道路交通事故談話紀錄表、
    道路交通事故照片、現場照片、楠梓分局蒐證照片及查訪照
    片等件在卷可稽（見刑案警卷第17、19、37至51、59至87頁
    ；審重訴卷第119至163頁），此部分事實應堪信為真實。
  2.按因故意或過失，不法侵害他人之權利者，負損害賠償責任
    ；汽車、機車或其他非依軌道行駛之動力車輛，在使用中加
    損害於他人者，駕駛人應賠償因此所生之損害，民法第184
    條第1項前段、第191條之2前段分別定有明文。又汽車超車
    時，應依下列規定：…欲超越同一車道之前車時，須先按鳴
    喇叭二單響或變換燈光一次…前行車減速靠邊或以手勢或亮
    右方向燈表示允讓後，後行車始得超越；超越時應顯示左方
    向燈並於前車左側保持半公尺以上之間隔超過，行至安全距
    離後，再顯示右方向燈駛入原行路線，道路交通安全規則第
    101條第1項第3、5款亦有明文。經查，系爭事故之發生經過
    ，經依警繪道路交通事故現場圖、Google街景圖、警拍事故
    現場照片、及路口監視器影像檔案分析，顯示①系爭被告機
    車的刮地痕在左，較靠近機慢車道左側護欄，其刮地痕與機
    慢車道左側護欄間不可能有機車可以行駛其間，而系爭原告
    機車的刮地痕在右，離機慢車道左側護欄較遠，其左方尚有
    超車空間，但是不充裕(警卷第59頁左下及右上照片、第79
    頁下方照片、審重訴卷第142至146頁刮地痕照片及成大鑑定
    報告第340至347頁照片分析資料)，可見，系爭事故發生時
    ，原告並無空間自被告左後方超車，被告卻有不充裕但勉強
    可超車之空間自原告左後方超車；②右倒的系爭原告機車左
    側車身，發現與右倒無關的刮擦痕，左側後視鏡面存在與右
    倒無關的撞擊擦痕；左倒的系爭被告機車前輪右側避震器外
    側，亦發現有撞擊擦痕，前輪罩右側亦有撞擊擦痕，此有成
    大鑑定報告之照片分析資料可參(本院卷第340至378頁)足見
    ，系爭事故發生時，系爭被告機車右側應有與系爭原告機車
    左側發生擦撞；③依楠梓分局蒐證照片(警卷第85頁)顯示原
    告趴臥在地上，頭在西側，腳在東側，系爭原告機車在其前
    方(東方)，此點現象表示系爭原告機車撞擊後向前衝出時，
    原告因為抓不住龍頭握把，上半身先從機車上摔下來，兩腳
    之後隨著機車前進而從機車上脫離下來，才會形成原告趴臥
    在地上，頭在西側，腳在東側的倒地狀態，及重機車在前(
    在東)，原告在後(在西)的現象，可見，系爭事故發生時，
    系爭原告機車係突遭撞擊，因事出突然，以致原告抓不住龍
    頭握把，蓋因自後擦撞他人者，親眼目睹撞擊瞬間，必然會
    緊握車把，即不會出現此種跌落現象。基此，應可判斷系爭
    事故之發生，應係被告騎乘系爭被告機車，於下坡路段
　　由左後方以相對較高速度擦撞右前方原告騎乘之系爭原告機
    車左側車身所致，被告超車未經前車允讓，復未保持安全間
    隔，致擦撞原告騎乘機車肇事，違反前揭道路交通安全規則
    第101條第1項第3、5款規定，自有過失。且其過失行為與原
    告受傷之結果間，具有相當因果關係，則原告請求被告就伊
    因系爭事故所致之損害負賠償責任，即屬有據。
　3.被告雖舉系爭委員會鑑定意見、覆議會覆議意見、不起訴處
    分書、駁回再議處分書及駁回交付審判裁定(審重訴卷第183
    至213頁)均認定系爭事故之發生，係因原告自左後方超車擦
    撞系爭被告機車所致為據，抗辯其並無過失等語。惟系爭委
    員會鑑定意見、覆議會覆議意見，主要係以被告陳述沿德民
    新橋機車道向東直行，原告要從伊左後旁超車，勾到伊車左
    側照後鏡等為據，然被告上開陳述，核與本院前揭認定所憑
    事證不符，難認屬實，則以上開不實陳述為主要依據之系爭
    委員會鑑定意見及覆議會覆議意見，自亦有瑕疵，為本院所
    不採。原告請求傳訊系爭委員會主委到庭陳述鑑定意見的形
    成過程，亦因系爭委員會採合議制，其鑑定意見已表明於決
    議後之鑑定意見書，自無再行傳換主委陳述個人意見之必要
    。至系爭不起訴處分書、駁回再議處分書及駁回交付審判裁
    定，主要係以系爭原告機車留有1條長達8.9公尺的刮地痕，
    其起點距左方護欄僅0.4公尺，可見，撞擊時，原告左方無
    超車空間，被告自無從自原告左方超車擦撞系爭原告機車為
    憑。惟依前揭刮地痕照片所示，並無1條長達8.9公尺的刮地
    痕，而係在東西8.9公尺範圍內，有多條刮地痕，且東、西
    兩側刮地痕清晰可見，中間則不明顯，可見，刮地痕並非均
    係系爭原告機車造成，否則，清晰明顯的刮地痕應貫穿全線
    ，不可能西側明顯刮痕，中間中斷，再於東側復見明顯刮痕
    。再者，系爭事故發生前，兩車均以相當速度前進，系爭事
    故發生時，系爭原告機車右倒，系爭被告機車左倒，
　　依速度慣性，2機車均應會滑行一段距離，亦均應會產生刮
    地痕，且西側刮地痕多終止於系爭被告機車倒地處之前一點
    點距離處，顯見，該東西8.9公尺範圍內，西側明顯之刮地
    痕含起點距左側護欄0.4公尺之刮地痕，應係系爭被告機車
    倒地後滑行之刮地痕，東側距離左側護欄較遠之明顯刮地痕
    才是系爭原告機車倒地後滑行之刮地痕，系爭不起訴處分書
    、駁回再議處分書及駁回交付審判裁定忽略系爭被告機車應
    有之刮地痕，將該8.9公尺範圍內之刮地痕，均視為系爭原
    告機車之刮地痕，再據以推論被告無從自原告左方超車擦撞
    系爭原告機車，自有誤會。是被告上開抗辯，尚難採信。
　4.被告又抗辯依監視器影像截圖，系爭被告機車早於系爭原告
    機車3.24秒經過高楠公路1872號巷口機車停止線，且當時被
    告機車車速較快，原告不可能以較慢之速度先超越被告，再
    於事故地點由被告超越原告而致碰撞；且2車摖撞，應有相
    對應的刮擦痕，系爭被告機車右側僅有車頭前輪罩以下之處
    有車損痕跡，不可能以前輪蓋之低處撞到系爭原告機車左側
    坐墊下方甚至後照鏡之高處等語。然高楠公路1872號巷口監
    視器前方之1870號巷口，尚有裝設3色號誌之路口，則早3.2
    4秒經過監視器之被告，自有可能因停等紅燈及重新起步行
    車速度改變等原因，而於事故地點前落後於原告。且系爭事
    故地點位於下坡路段，事故發生前，系爭原告機車在前，位
    於下坡段之較低處，系爭被告機車在後，位於下坡段較高處
    ，則來自後方高處之機車擦撞前方低處之機車，其擦撞處自
    亦可能不在同一高度之位置。故被告上開抗辯，亦無足採信
    。至被告另抗辯系爭原告車輛若遭左後方撞擊，應偏向右前
    方，而非於系爭被告機車正前方，及2車擦撞，速度較快者
    應倒於前方，系爭原告機車既倒於前方，應係原告超車擦撞
    系爭被告機車云云，則因2車擦撞角度、承受擦撞力量、現
    場環境(下坡段)及當事人有無參與反應等不同，相對位置即
    可能不同，被告抗辯所述，並非物理法則所必然；而被告抗
    辯原告於事故發生時，曾以右手用力拉回，試圖掌控龍頭，
    終因抓不住龍頭而右手滑出，才會於倒地時，呈現右手伸直
    並橫於地面云云，則純係被告臆斷之詞，亦均不足以採信。
    　
  ㈡原告就系爭事故之發生，是否與有過失？
    按損害之發生或擴大，被害人與有過失者，法院得減輕賠償
    金額，或免除之，固為民法第217條第1項所明定。惟本件系
    爭事故應係被告騎乘系爭被告機車，於下坡路段由左後方以
    相對較高速度擦撞右前方原告騎乘之系爭原告機車左側車身
    所致，已如前述。則原告於系爭事故發生時，於下坡路段，
    騎乘系爭原告機車行駛在前，顯然無法防範突然來自左後方
    系爭被告機車之擦撞，自難認原告就系爭事故之發生或損害
    之擴大與有過失。被告抗辯原告就系爭事故之發生及損害之
    擴大，顯有直接明顯而重大之過失，應依民法第217條規定
    減輕或免除被告賠償責任云云，亦難憑採。
  ㈢原告得請求賠償之金額若干？
  1.被告對於原告因系爭事故，受有支出醫療費用114,630元、
    機車修理費用15,000元及起訴前已支出看護費用542,000元
    之損害，並不爭執（本院卷第502頁）。復有被告不爭執其
    形式真正之義大醫院醫療費用收據、右昌聯合醫院看護費用
    收據及昌億機車行機車修理費用估價單等件在卷可佐（審重
    訴卷第53至69、75頁），是原告請求被告賠償醫療費用114,
    630元、起訴前已支出看護費用542,000元及機車修理費用15
    ,000元，自堪採信。
  2.起訴後看護費用部分：
　　按不法侵害他人之身體或健康者，對於被害人因此喪失或減
    少勞動能力或增加生活上之需要時，應負損害賠償責任，為
    民法第193條第1項所明定。本件原告因系爭事故受有頸椎第
    四節爆裂性骨折併脊髓損傷及四肢癱瘓、呼吸衰竭，經義大
    醫院手術治療後，轉入右昌聯合醫院治療及照護，目前病情
    為終身無法恢復自主呼吸，每日24小時均需依賴呼吸器呼吸
    ，曾嘗試脫離呼吸器，唯均失敗，意識及認知功能正常，但
    四肢及呼吸機能癱瘓嚴重，24小時均須護理人員照護；如擬
    回復居家呼吸器照護，則需終身自行聘請全日專業之護理人
    員照護，有義大醫院診斷證明書及右昌聯合醫院110年9月24
    日右昌醫字第1100000100號覆函可參(審重訴卷第31頁及本
    院卷第277頁)，並為被告所不爭執(本院卷第289至290頁)，
    足見，原告確需終身由專業護理人員全日協助照護。又原告
    請求以每月22,000元計算看護費用，核與目前社會一般長期
    看護行情相當，尚屬適當。又原告係71年6月13日出生，自1
    09年12月7日起訴起，平均餘命尚有40.24年，是原告請求起
    訴後看護費用，依霍夫曼式計算法扣除中間利息(首期給付
    不扣除中間利息)，得請求之金額為5,910,770元【計算式：
    264,000×22.00000000+(264,000×0.24)×(22.00000000-00.0
    0000000)=5,910,770.0000000。其中22.00000000為年別單
    利5%第40年霍夫曼累計係數，22.00000000為年別單利5%第4
    1年霍夫曼累計係數，0.24為未滿1年部分折算年數之比例，
    元以下四捨五入】。原告僅請求5,887,861元，自屬有據。
  3.勞動能力減損部分：
    原告既終身無法恢復自主呼吸，每日24小時均需依賴呼吸器
    呼吸及專業人員照護，有如前述，則其勞動能力自已減損10
    0%。又兩造不爭執原告薪資收入，以現今每月基本工資25,2
    50元計算(本院卷第290頁)，則以25,250元作為其勞動能力
    減損之計算標準，應屬適當；而原告係71年6月13日出生，
    依勞動基準法第54條第1項第1款規定，勞工強制退休年齡為
    65歲，自原告107年12月10日發生車禍之翌日起，至其滿65
    歲時即136年6月13日止，原告請求被告給付勞動能力減損，
    於法有據。則依其減少勞動能力100%，以每月25,250元為基
    準計算上開期間之勞動能力損害，再依霍夫曼式計算法扣除
    中間利息(首期給付不扣除中間利息)核計其金額為5,458,40
    2元【計算方式為：303,000×17.00000000+(303,000×0.0000
    0000)×(18.00000000-00.00000000)=5,458,402.000000000
　　。其中17.00000000為年別單利5%第28年霍夫曼累計係數，1
    8.00000000為年別單利5%第29年霍夫曼累計係數，0.000000
    00為未滿1年部分折算年數之比例，元以下採四捨五入】。
    原告僅請求勞動能力減損5,440,416元，尚屬有據。
  4.精神慰撫金部分：
    按不法侵害他人之身體、健康、名譽或自由者，被害人雖非
    財產上之損害，亦得請求賠償相當之金額，民法第195條第1
    項前段定有明文。次按慰藉金核給之標準固與財產上損害之
    計算不同，然非不可斟酌雙方身分資力與加害程度，及其他
    各種情形核定相當之數額（最高法院51年台上字第223 號裁
    判意旨參照）。查原告因系爭車禍受有系爭傷害，並因此四
    肢癱瘓，仰賴呼吸器維生，終身永久失能，其精神上受有極
    大痛苦，應堪認定，則其請求被告賠償非財產上損害，洵屬
    有據。又原告高職夜間部肄業，事故發生前在國巨股份有限
    公司大社廠上班，平均月收入28,602元，108年申報所得為2
    3,102元，名下有不動產6筆，財產總額為577,235元；被告
    為碩士學歷，在台灣積體電路製造股份有限公司工作，平均
    月收入約48,000元，108年申報所得為524,903元，名下有投
    資2筆，財產總額為1,990,000元，業經兩造分別陳明，並有
    兩造稅務電子閘門財產所得調件明細表附卷可參（見本院卷
    第70頁及審訴卷證物存置袋）。本院審酌前述兩造之教育程
    度、身分、社會地位、經濟狀況及原告所受傷害程度、生活
    所受影響等一切情狀，認為原告請求被告賠償精神慰撫金1,
    500,000元，應屬適當。
  ㈣按保險人依本法規定所為之保險給付，視為被保險人損害賠
    償金額之一部分；被保險人受賠償請求時，得扣除之。強制
    汽車責任保險法第32條定有明文，從而，保險人所給付受益
    人之保險金，可視為被保險人或加害人所負損害賠償金額之
    一部分，受害人倘已自保險金獲得滿足，自不得又對被保險
    人或加害人再事請求（最高法院90年度台上字第825 號判決
    意旨參照）。查原告已領取強制機車責任險保險金2,080,35
    9元一節，為兩造所不爭執，並有原告受領理賠金之郵局存
    摺節本可憑（審重訴卷第167至171頁），則原告所得請求被
    告賠償之金額，應扣除已領取之保險金2,080,359元。
  ㈤準此，原告得依前揭規定，請求被告賠償之損害金額應為11,
    419,548元【計算式：（醫療費用114,630元＋機車修理費用1
    5,000元＋起訴前已支出看護費用542,000元＋起訴後看護費用
    5,887,861元＋勞動能力減損5,440,416元＋精神慰撫金1,500,
    000元）－強制險理賠金2,080,359元＝11,419,548元）。
六、綜上所述，原告依侵權行為法律關係，請求被告給付原告11
    ,419,548元，及自起訴狀繕本送達之翌日即111年1月16日起
    至清償日止，按週年利率5%計算之利息，為有理由，應予准
    許；逾此範圍之請求，則無理由，應予駁回。本件原告雖陳
    明願供擔保請准宣告假執行，惟原告勝訴部分，係依簡易訴
    訟程序所為被告敗訴之判決，依民事訴訟法第389條第1項第
    3款規定，應依職權宣告假執行；併基於衡平，依職權酌定
    擔保金額，宣告被告供擔保後，得免為假執行。至原告敗訴
    部分，其假執行之聲請已失去依據，應併予駁回。
七、本件事證已臻明確，兩造其餘攻擊防禦方法及所提證據，經
    本院斟酌後，認為均不足以影響本判決之結果，爰不逐一論
    列，併此敘明。
八、據上論結，本件原告之訴為一部有理由、一部無理由。依民
    事訴訟法第79條、民事訴訟法第389條第1項第3款、第392條
    第2項，判決如主文。
中　　華　　民　　國　 111　　年　　 6　　月　　29　　日
                  民事第一庭  法　官  陳景裕
以上正本係照原本作成。
如對本判決上訴，須於判決送達後20日內向本院提出上訴狀。如
委任律師提起上訴者，應一併繳納上訴審裁判費。
中　　華　　民　　國　 111　　年　　 6　　月　　29　　日
                              書記官　黃國忠